【裁判字號】    97,聲,1125
【裁判日期】    970930
【裁判案由】    返還擔保金
【裁判全文】
臺灣臺南地方法院民事裁定              97年度聲字第1125號
聲  請  人  台灣中油股份有限公司
法定代理人  丙○○
送達代收人  甲○○
相  對  人  乙○○
上列當事人間聲請返還擔保金事件，本院裁定如下：
    主  文
本院九十七年度存字第一六六0號提存事件聲請人所提存之台灣
土地銀行無記名可轉讓定期存單面額計新台幣伍佰萬元壹張 (號
碼:TLB606035) 及面額計新台幣壹佰萬元參張 (號碼:TLB141441
、TLB141442、TLB141443)及面額計新台幣壹拾萬元壹張 (號碼
:TLB307028)，共計新台幣捌佰壹拾萬元，准予返還。
    理  由
一、按訴訟終結後，供擔保人證明已定20日以上之期間，催告受
    擔保利益人行使權利而不行使者，法院應依供擔保人之聲請
    ，以裁定命返還其提存物，民事訴訟法第104條第1項第3款
    定有明文。而所謂訴訟終結，不問有無本案訴訟，在因假扣
    押或假處分所供擔保之情形，因該擔保係為保障受擔保利益
    人因不當假扣押或假處分所受損害而設，倘執行法院已依假
    扣押或假處分裁定實施假扣押或假處分之執行，則在供擔保
    人撤回假扣押或假處分之執行前，受擔保利益人所受損害仍
    可能繼續發生，損害額既未確定，自無強令其行使權利之理
    。故在假扣押或假處分所供之擔保，供擔保人依民事訴訟法
    第106條準用同法第104條第1項第2款規定，聲請以裁定命返
    還其擔保金之場合，必待供擔保人已撤回假扣押或假處分之
    執行或執行標的物經執行完畢，始得謂與民事訴訟法第104
    條第l項第2款所定之「訴訟終結」相當，而得依該條款行使
    定期催告之權利。
二、本件聲請意旨略以：聲請人與相對人間因損害賠償事件，前
    遵本院94年度裁全字第4113號假扣押裁定，提存台灣土地銀
    行無記名可轉讓定期存單面額計新台幣 (下同)500 萬元1張
    (號碼:TLB606035) 及面額計100萬元3張 (號碼:TLB141441
    、TLB141442、TLB141443)及面額計10萬元1張 (號碼:TLB30
    7028)，共計810萬元為擔保，以原為本院94年度存字第2192
    號提存事件，現為本院97年度存字第1660號提存事件提存後
    ，並以本院94年度執全字第1953號假扣押強制執行；經聲請
    人依法提起本案訴訟，業以前後分別遭本院95年度重訴字第
    158號及臺灣高等法院臺南分院96年度重上字第61號判決駁
    回，且嗣後聲請人亦未提起上訴而告確定，惟嗣後聲請人已
    撤回假扣押執行。依民事訴訟法第106條準用第104條第1項
    第3款規定，聲請通知相對人限期行使權利，而相對人仍未
    行使權利，爰依民事訴訟法第104條第1項第3款之規定，請
    求返還上開擔保金等語。
三、聲請人原名中國石油股份有限公司，法定代理人為郭進財，
    嗣更名為台灣中油股份有限公司，法定代理人並改由丙○○
    接任，聲請人因此於本院94年度裁全字第4113號民事假扣押
    事件中聲明承受，核無不合，先此敘明。
四、經查，聲請人主張上開事實，業據其提出本院94年度裁全聲
    字第4113號民事假扣押裁定、95年度重訴字第158號及96年
    度重上字第61號民事判決、94年度存字第2192號及97年度存
    字第1660號提存書、94年度裁全字第4113號撤銷假扣押狀、
    97年度裁全聲全字第146號裁定確定證明書、94年度執全實
    字第1953號執行處通知書、存證信函及回執等影本為證，並
    經本院依職權調取本院94年度執全字第1953號 (內含94年度
    裁全字第4113號)、97年度存字第1660號、96年度存字第858
    號、94年度存字第2192號提存書卷核閱無訛，堪信屬實。且
    經本院查明相對人迄未對聲請人行使權利，故而，聲請人聲
    請發還擔保金，自無不合，應予准許。
五、依民事訴訟法第104條第1項第3款、第106條，裁定如主文。
中    華    民    國    97    年  9     月  30      日
                  民事第二庭  法  官    李杭倫
以上正本證明與原本無異。
如對本裁定抗告須於裁定送達後10日內向本院提出抗告狀，並繳
納裁判費新臺幣1,000元。
中    華    民    國    97    年  9      月  30     日
                              書記官     蔡曉卿


司法院資訊處製作；財團法人民間司法改革基金會備份。
